【裁判字號】    89,上訴,1213
【裁判日期】    890728
【裁判案由】    違反毒品危害防制條例
【裁判全文】
臺灣高等法院高雄分院刑事判決                  八十九年度上訴字第一二一三號
     上訴人
     即被告     甲○○
    指定辯護人  本院公設辯護人李佩娟
右上訴人因違反毒品危害防制條例案件，不服臺灣屏東地方法院八十九年度訴字第三
四三號中華民國八十九年七月二十八日第一審判決（起訴案號：臺灣屏東地方法院檢
察署八十九年度偵字第二八九二號），提起上訴，本院判決如左：
      主  文
原判決撤銷。
甲○○共同連續販賣第二級毒品，處有期徒刑柒年貳月，併科罰金新台幣拾萬元，罰
金如易服勞役，以新台幣玖佰元即銀元參佰元折算壹日。扣案之第二級毒品安非他命
（驗後毛重陸公克），沒收銷燬之。
    事  實
一、甲○○基於販賣第二級毒品安非他命營利之概括犯意，先向其友人「蔡啟明」（
    已成年，由檢察官另行偵查中）購買安非他命，而分別於民國（下同）八十九年
    四月二十五日晚上九時許及同年五月五日晚間七時三十分許，在其位於屏東市○
    ○路八三八巷二十八號住處，連續二次各以新台幣（下同）一千元之代價販賣安
    非他命與趙志明施用，惟尚未交付價款。甲○○復承上開概括之犯意，與「蔡啟
    明」共同基於販賣第二級毒品之犯意聯絡，復於八十九年五月八日晚間八時許，
    亦於上址，以一千五百元之代價，再販賣第二級毒品安非他命一次與趙志明施用
    ，惟趙志明尚未交付價款，即於同年月八日晚間八時四十分許，為警於同址查獲
    ，並扣得安非他命（驗前毛重六點○五公克，驗後毛重六公克）。
二、案經屏東縣警察局屏東分局移送台灣屏東地方法院檢察署檢察官偵查起訴。
     理  由
一、訊之上訴人即被告甲○○矢口否認右揭犯行，辯稱：趙志明至被告家裡，都是找
    蔡啟明買安非他命，不是向被告購買云云。經查：右揭事實，業據被告於警訊中
    供稱：「我有賣給趙志明安非他命三次，第一次是於八十九年四月底，趙志明有
    到我家來，向我購買了新台幣一千元的安非他命，但是趙志明到現在都還沒有付
    錢給我。第二次是於八十九年五月初，趙志明先撥電話到我家來，然後向我購買
    新台幣一千元之安非他命˙˙˙第三次是於八十九年五月八日晚間七時三十分許
    ，趙志明夥同胡建國到我家中，向我購買一千五百元的安非他命，可是也還沒有
    付錢給我˙˙˙第三次賣給趙志明之安非他命是蔡啟明叫我幫他問看看有沒有人
    需要的，然後賣給他，所得的利潤全歸蔡啟明所有˙˙˙我幫蔡啟明販賣安非他
    命，並沒有得到什麼好處，祇是蔡啟明有幫忙支付水電費，或是我有時想要吸安
    非他命時，蔡啟明會免費拿出安非他命給我吸」等語。則被告在警訊已分就販賣
    之時間、地點及價格之供述甚為明確，核與證人趙志明在警訊供稱：「我向他（
    指被告）購買三次。是在八十九年四月二十五日晚間二十一時許，在屏東市○○
    路八三八巷二八號甲○○二樓房間內，向他購買一小包安非他命，代價新台幣一
    千元，但我說我沒有錢，他說先欠著，有錢再給他˙˙˙第二次是在八十九年五
    月五日晚間二十時許，在屏東市○○路八三八巷二八號甲○○二樓房間內，向他
    購買一小包安非他命，代價新台幣一千元，也是先欠著，有錢再給他˙˙˙第三
    次是在八十九年五月八日晚間二十時四十分許˙˙˙向其購買一小包安非他命，
    代價新台幣一千五百元，也是先欠著，有錢再給他」等語相符，被告在警訊之自
    白即與事實相符。證人即製作被告警訊筆錄之員警劉建宏證稱：製作被告筆錄全
    程都有錄音，而且以一問一答方式製作筆錄，被告都有承認，並無刑求逼供或抓
    被告的手按指印之情事等語在卷（見本院八十九年十一月三日訊問筆錄）；被告
    亦自承與趙志明係朋友，並無仇怨等情（見本院八十九年九月二十五日訊問筆錄
    ），則被告上開警訊及趙志明上開證述，自均屬可採。雖證人趙志明於原審審理
    時改稱：我前後向蔡啟明購買三次，第一次八百元、第二次五百元、第三次一千
    五百元，前兩次蔡啟明有在現場云云，惟查證人趙志明在偵訊時係供稱：「我並
    不認識蔡啟明，也不知有這個人˙˙˙筆錄作完後，甲○○才告訴我安非他命都
    是明仔的，所以我才知道我原來是向蔡啟明買的。」等語，則倘趙志明前兩次購
    買安非他命時，蔡啟明均在場，何以趙志明僅認識被告而不知「蔡啟明」其人，
    證人趙志明事後翻異證言，核係迴護被告之詞，不足採信。又被告第三次販賣安
    非他命予趙志明，關於販賣之價格、交貨等細節，均由被告所處理，堪認被告已
    參與分擔販賣行為，與「蔡啟明」即有犯意聯絡與行為分擔，仍無解於其販賣安
    非他命之罪責；被告甘冒重典而販賣安非他命，自有營利之意圖。此外，扣案之
    結晶體，經送請高雄醫學院附設中和紀念醫院鑑定結果，係屬安非他命，驗前毛
    重六點○五公克，驗後毛重六公克，此有該院檢驗報告單附於本院卷足憑，事證
    明確，被告犯行堪以認定。
二、按安非他命係毒品危害防制條例第二條第二項第二款所列第二級毒品之一，核被
    告販賣安非他命之行為，係犯同條例第四條第二項之販賣第二級毒品罪。被告持
    有安非他命之低度行為為販賣安非他命之高度行為所吸收，不另論罪。被告第三
    次販賣安非他命犯行，與「蔡啟明」間，具有犯意聯絡與行為分擔，為共同正犯
    ，公訴人未予論及，容有誤會。又被告多次販賣第二級毒品安非他命犯行，時間
    緊接，犯罪構成要件相同，顯係基於概括犯意反覆為之，為連續犯，依刑法第五
    十六條規定論以一罪，除法定刑無期徒刑部分依法不得加重外，其餘法定刑有期
    徒刑及罰金部分依法加重其刑。
三、原審論處被告罪刑，固非無見。惟查：（一）扣案之結晶體經本院送請鑑定結果
    係屬安非他命，驗前毛重六點○五公克，驗後毛重六公克，有如前述，原審未送
    鑑定，而認定係安非他命，並以警秤重量毛重五點四公克諭知沒收銷燬，即有未
    洽；（二）被告販賣毒品，買方趙志明尚未交付價款，此經趙志明供明在卷，則
    被告實際上尚無所得，原審諭知被告販賣毒品所得沒收，如全部或一部不能沒收
    時，以其財產抵償之，亦未盡洽。被告上訴意旨否認犯罪雖不足取，但原判決既
    有可議，仍無可維持，應將原判決撤銷改判。爰審酌被告素行，其販賣之次數、
    數量，對國民身心所生危害甚鉅，及其犯罪後之態度等一切情狀，量處如主文第
    二項所示之刑，罰金部分並諭知易服勞役之折算標準。扣案之第二級毒品安非他
    命驗後毛重六公克，依毒品危害防制條例第十八條第一項前段規定宣告沒收銷燬
    之。另扣案之吸食器一組，尚非供本件販賣毒品犯罪所用或預備之物，故不予宣
    告沒收，至鑑驗所耗用之安非他命既已滅失，自毋庸諭知沒收。
據上論結，應依刑事訴訟法第三百六十九條第一項前段、第三百六十四條、第二百九
十九條第一項前段，毒品危害防制條例第四條第二項、第十八條第一項前段，刑法第
十一條前段、第二十八條、第五十六條、第四十二條第二項，罰金罰鍰提高標準條例
第二條、現行法規所定貨幣單位折算新台幣條例第二條，判決如主文。
本案經檢察官郭振昌到庭執行職務。
中    華    民    國     八十九     年      十二      月      十三      日
                      臺灣高等法院高雄分院刑事第二庭
                                  審判長法官  曾永宗
                                        法官  周賢銳
                                        法官  邱永貴
右正本證明與原本無異。
如不服本判決，應於判決送達後十日內向本院提出上訴狀，其未述理由者並應於提
出上訴狀後十日內向本院補提理由書（應附繕本)。
                                      書記官  周能智
中    華    民    國     八十九     年      十二      月       十五     日
附錄本判決論罪法條：
毒品危害防制條列第四條第二項：
製造、運輸、販賣第二級毒品者，處無期徒刑或七年以上有期徒刑者，得併科新臺幣
七百萬元以下罰金。
                                                                        Ｋ


司法院資訊處製作；財團法人民間司法改革基金會備份。
